臺灣新竹地方法院民事小額判決
111年度竹東小字第165號
原      告  彭國慶  
被      告  鍾紅英  
上列當事人間損害賠償事件，本院於民國111年7月1日辯論終結
，判決如下：
    主  文
原告之訴駁回。
訴訟費用新臺幣壹仟元由原告負擔。
    爭執事項之理由要領
一、按當事人主張有利於己之事實者，就其事實有舉證之責任，
    民事訴訟法第277條前段定有明文。民事訴訟如係由原告主
    張權利者，應先由原告負舉證之責，若原告先不能舉證，以
    證實自己主張之事實為真實，則被告就其抗辯事實即令不能
    舉證，或其所舉證據尚有疵累，亦應駁回原告之請求。（最
    高法院17年上字第917號判例意旨參照）。
二、經查，原告主張被告於民國110年5月10日（按應係110年6月
    10日之誤載）14時許自家後面燒垃圾，伊勸被告不要燒這麼
    大火，被告就辱罵伊三字經之事實，固據提出臺灣高等檢察
    署111年度上聲議字第2908號處分書為證，然為被告所否認
    。揆諸上開說明，原告自應就所主張有利於己之事實負舉證
    責任。經查，原告雖主張被告於民國110年6月10日14時許在
    新竹縣○○鄉○○村0鄰○○○00號前或新竹縣○○鄉○○村0鄰○○○00號
    附近（參臺灣新竹地方檢察署檢察官111年度偵字第1234號
    不起訴處分書、臺灣高等檢察署111年度上聲議字第2908號
    處分書）公然侮辱原告，而向臺灣新竹地方檢察署檢察官提
    出告訴，然經檢察官偵查後，乃認「被告雖有陳稱『掉牙妹』
    一語，惟觀譯文前後文，被告對告訴人（按即本件原告，下
    同）稱：『你自己就很會罵你媽掉牙妹，我都有聽到』等語，
    其提到該詞語，均為被告本於其主觀認知，指稱告訴人有罵
    他人（兄長）情事，而非直接辱罵告訴人..。又其陳稱『鬼
    跟你當鄰居』等語，按其語意，並非稱告訴人為鬼鄰居，而
    是指「誰想跟你當鄰居」之意，此外，被告雖有『夭壽』、『
    去死』等言語，然均夾雜在字裡行間，參以告訴人於警詢中
    自陳當時雙方因燒樹葉問題有爭執，則被告之上開用語顯為
    發洩怒氣甚明，堪認被告僅係基於一時氣憤為不適當之言語
    ，非意在侮辱告訴人，所為與刑法公然侮辱罪之構成要件有
    間，雖使告訴人難堪或不快，亦無法遽予推認被告主觀上有
    何公然侮辱之犯意。綜上所述，尚難僅憑被告有發表上開訊
    息之客觀事實，率以公然侮辱罪責相繩。此外，復查無其他
    積極證據足資證明被告有何上揭犯行，揆諸前開法條及判決
    意旨，應認被告犯罪嫌疑不足」，而對被告為不起訴之處分
    ，此有被告提出之臺灣新竹地方檢察署檢察官111年度偵字
    第1234號不起訴處分書在卷可稽。嗣原告不服檢察官上開所
    為之不起訴處分，聲請再議，亦經臺灣高等檢察署檢察長以
    ：㈡依卷附被告鍾紅英與聲請人彭國慶於事發當時對話譯文
    觀之..被告固多次以客語發音出言「掉牙妹」（即客語髒話
    ），惟譯文時間1分16秒，被告稱「你一天到晚罵你哥說『掉
    牙妹』」、譯文時間1分47秒，被告稱「對，我學你講，就是
    學你講『掉牙妹』」、譯文時間1分55秒，被告稱「因為你一
    天到晚罵你哥，我也要作證，你弟弟一天到晚罵你掉牙妹」
    、譯文時間4分33秒，被告稱「你一天到晚罵你媽，你做人
    家的兒子，一天到晚講掉牙妹，這你講的」、譯文時間5分1
    2秒，被告稱「你自己作兒子的也一天到晚講掉牙妹阿，你
    還他兒子歐」、譯文時間5分23秒，被告稱「反正我這些都
    是學你講的，你一天到晚罵你哥掉牙妹，是不是」，是細繹
    上開被告口出「掉牙妹」之前言後語，被告顯然均在強調聲
    請人常以「掉牙妹」辱罵其兄長或長輩，並非以「掉牙妹」
    辱罵聲請人甚明，自難認被告係以「掉牙妹」侮辱聲請人。
    ㈢又上開對話譯文時間2分10秒，聲請人稱：「沒差啊，你罵
    誰我都知道，我好心想說是鄰居」、譯文時間2分16秒，被
    告回以「你不用跟我扯鄰居關係啦，鬼跟你當鄰居啦」，則
    由上開對話內容觀之，被告係以「鬼跟你當鄰居啦」表達拒
    絕與聲請人成為鄰居之意，顯非以「鬼」辱罵聲請人，是聲
    請人此部分主張顯有誤會。㈣另上開對話譯文時間3分19秒，
    被告稱：「我生個火你為什麼跑來我這裡没没屁屁（客語找
    麻煩之意），從來沒遇過這樣夭壽的」，是綜觀被告表達之
    上開語句，其顯然係以「夭壽」之文字突顯聲請人行為過當
    ，尚難認係以「夭壽」辱罵聲請人。㈤至聲請人雖又指稱被
    告「叫我去死」，惟此應為被告與聲請人爭執過程中發洩情
    緒之詛咒用語，此言語或使聲請人感受不適、不祥，然被告
    並非意在辱罵聲請人，應無疑義。㈥至聲請人雖指稱原不起
    訴處分書所認定之事發地點錯誤，然原不起訴處分係依照新
    竹縣政府警察局竹東分局刑事案件報告書所載而認定之事發
    地點為新竹縣○○鄉○○村○○○00號（見上開卷第1頁），雖聲請
    人於警詢中所指之事發地點為新竹縣○○鄉○○村○○○00號附近
    （見上開卷第9頁），惟上開2地點距離甚近，且事發地點與
    被告究否構成公然侮辱尚無關聯，故聲請人此部分所指應與
    本件結果之判斷不生影響。因認本件原檢察官偵查結果認被
    告犯罪嫌疑尚有不足而為不起訴處分，經核並無違誤之處，
    聲請再議意旨所指，均不足以動搖或影響原處分本旨之認定
    ，自難資為發回續行偵查之理由，而以再議無理由，駁回原
    告之再議。此亦有原告提出之臺灣高等檢察署111年度上聲
    議字第2908號處分書在卷。此外，原告復未再舉出其他證據
    證明被告有對伊公然侮辱之事實，揆諸前揭規定及說明，自
    應逕為不利於原告之認定，應認不足採信。據此，原告起訴
    主張權利，然既不能舉證證實自己主張之事實為真實，即屬
    不能採信。從而，原告依侵權行為之法律關係請求被告賠償
    精神上之損害新臺幣99,000元，及自起訴狀繕本送達翌日起
    至清償日止按年息5%計算之利息，即非有據，為無理由，應
    予駁回。
中    華    民    國   111    年    7     月     15   日
                  竹東簡易庭    法  官  汪銘欽
以上正本係照原本作成。
如對本判決上訴，非以其違背法令為理由不得為之，且須於判決
送達後二十日內以上訴狀記載上訴理由向本院提出上訴狀。如委
任律師提起上訴者，應一併繳納上訴審裁判費。
中    華    民    國   111    年    7     月     15   日
                                書記官  周育瑜
附錄：
一、民事訴訟法第436條之18第1項：
    （小額訴訟程序）判決書得僅記載主文，就當事人有爭執事
    項，於必要時得加記理由要領。
二、民事訴訟法第436條之24第2項：
    對於小額程序之第一審裁判上訴或抗告，非以其違背法令為
    理由，不得為之。
三、民事訴訟法第436條之25：
    上訴狀內應記載上訴理由，表明下列各款事項：
    (一)原判決所違背之法令及其具體內容。
    (二)依訴訟資料可認為原判決有違背法令之具體事實。